【裁判字號】    98,台上,5440
【裁判日期】    980924
【裁判案由】    偽造文書
【裁判全文】
最高法院刑事判決            九十八年度台上字第五四四０號
上  訴  人  甲○○
上列上訴人因偽造文書案件，不服台灣高等法院中華民國九十八
年五月二十七日第二審判決（九十八年度上訴字第一二九０號，
起訴案號：台灣士林地方法院檢察署九十七年度偵字第一三０九
九號，追加起訴案號：台灣士林地方法院檢察署九十七年度偵字
第一五七九五號），提起上訴，本院判決如下：
    主  文
上訴駁回。
    理  由
按刑事訴訟法第三百七十七條規定，上訴於第三審法院，非以判
決違背法令為理由，不得為之。是提起第三審上訴，應以原判決
違背法令為理由，係屬法定要件。如果上訴理由書狀並未依據卷
內訴訟資料，具體指摘原判決不適用何種法則或如何適用不當，
或所指摘原判決違法情事，顯與法律規定得為第三審上訴理由之
違法情形，不相適合時，均應認其上訴為違背法律上之程式，予
以駁回。又刑事訴訟法第三百五十條、第三百六十一條、第三百
六十二條、第三百六十七條規定，不服地方法院之第一審判決而
上訴者，須提出上訴書狀，並應敘述具體理由，為上訴必備之程
式；其所提出之書狀未敘述上訴理由，或僅曾以言詞陳述上訴理
由者，均應於上訴期間屆滿後二十日內補提理由書於第一審法院
。第一審法院經形式審查，認逾期未補提上訴理由者，應定期間
先命補正；逾期未補正者，為上訴不合法律上之程式，應以裁定
駁回。倘已提出上訴理由，但所提非屬具體理由者，則由第二審
法院以上訴不合法律上之程式，判決駁回。所謂具體理由，必係
依據卷內既有訴訟資料或提出新事證，指摘或表明第一審判決有
何採證認事、用法或量刑等足以影響判決本旨之不當或違法，而
構成應予撤銷之具體事由，始克當之（例如：依憑證據法則具體
指出所採證據何以不具證據能力，或依憑卷證資料，明確指出所
為證據證明力之判斷如何違背經驗法則或論理法則）；倘僅泛言
原判決認定事實錯誤、違背法令、量刑失之過重或輕縱，而未依
上揭意旨指出具體事由，或形式上雖已指出具體事由，然該事由
縱使屬實，亦不足以認為原判決有何不當或違法者（例如：對不
具有調查必要性之證據，法院未依聲請調查亦未說明理由，或援
用證據不當，但除去該證據仍應為同一事實之認定），皆難謂係
具體理由，俾與第二審上訴制度旨在請求第二審法院撤銷、變更
第一審不當或違法之判決，以實現個案救濟之立法目的相契合，
並節制濫行上訴。本件第一審判決依刑法第五十五條之想像競合
犯規定，從一重論處上訴人甲○○共同行使偽造公文書（共計二
罪）罪刑，上訴人不服第一審判決，於民國九十八年二月十三日
提起上訴，所提刑事上訴狀未敘明上訴理由，其於九十八年三月
四日補提上訴理由狀，僅略謂：上訴人於犯罪後已深知悔悟，一
再坦承犯行不諱，第一審卻未審酌上訴人之犯罪後態度以減輕刑
責，懇請重新審酌，從輕量刑云云。原判決以上訴理由未具體記
載第一審判決如何不當或違法，核與刑事訴訟法第三百六十一條
第二項所定「具體理由」，即有未合，因而未經言詞辯論，駁回
其上訴。原判決已詳敘其憑以認定之理由，從形式上觀察，並無
何違背法令之情形存在。上訴意旨略以：(一)原判決理由（按原判
決係單純引述第一審判決理由）已說明詐欺集團成員（不含上訴
人）於九十七年十月一日下午三時三十分許，在台北市○○區○
○路一段石牌國民小學附近，以偽造之「台灣台北地方法院地檢
署監管科」公文書，向乙○○詐取新台幣（下同）六十五萬元部
分，難認上訴人與該詐欺集團成員有犯意聯絡及行為分擔，又此
部分不屬檢察官起訴或追加起訴之範圍，毋庸審究等語（見原判
決第五頁），卻仍論處上訴人此部分罪刑，有判決理由矛盾之違
法。(二)原判決另有刑事訴訟法第三百七十九條第六款「除有特別
規定外，被告未於審判期日到庭而逕行審判」、第十款「依本法
應於審判期日調查之證據而未予調查」、第十三款「未經參與審
理之法官參與判決」之違法云云。經查：(一)第一審判決係就上訴
人與詐欺集團成員於九十七年十月二日，共同向乙○○詐取一百
十萬元未遂部分，從一重論處上訴人共同行使偽造公文書罪刑，
而未及於詐欺集團成員於同年月一日，另向乙○○詐取六十五萬
元部分（見第一審判決第二至五頁）。上訴意旨指摘原判決（按
應係第一審判決）就詐欺集團成員向乙○○詐取六十五萬元部分
，論處上訴人罪刑，有判決理由矛盾之違法云云，核與卷內訴訟
資料不合，顯有誤會，自不屬上訴第三審之適法理由。(二)原判決
既係刑事訴訟法第三百六十七條之判決，依同法第三百七十二條
規定，得不經言詞辯論為之。原審不經言詞辯論，判決駁回第二
審上訴，自屬適法。至於其餘上訴意旨，僅空泛指摘原判決違法
，並未依據卷內訴訟資料具體指摘原判決以上訴人提起第二審上
訴，未敘述具體理由，其上訴不合法律上之程式，判決駁回，有
何違背法令。上訴意旨或就原判決已明白說明之事項，徒憑己見
，任意指摘原判決違法，或不屬依據卷內訴訟資料而為具體指摘
原判決有何違法，核均非適法之上訴第三審理由。應認其上訴為
違背法律上之程式，予以駁回。又上訴人想像競合所犯刑法第一
百五十九條、第三百三十九條第一項、第三項、第二百十六條、
第二百十二條之罪部分，分別屬於刑事訴訟法第三百七十六條第
一款、第四款所定不得上訴第三審法院之案件，上訴人一併提起
上訴，顯非法之所許，併予駁回。
據上論結，應依刑事訴訟法第三百九十五條前段，判決如主文。
中    華    民    國  九十八  年    九    月  二十四  日
                      最高法院刑事第十二庭
                          審判長法官  黃  一  鑫
                                法官  張  春  福
                                法官  林  勤  純
                                法官  李  錦  樑
                                法官  陳  國  文
      本件正本證明與原本無異
                                      書  記  官
中    華    民    國  九十八  年    九    月   三十   日
                                                      K


司法院資訊處製作；財團法人民間司法改革基金會備份。
